【裁判字號】    98,台上,1853
【裁判日期】    981008
【裁判案由】    請求侵權行為損害賠償
【裁判全文】
最高法院民事判決            九十八年度台上字第一八五三號
上  訴  人  秋雨印刷股份有限公司
法定代理人  丁○○（即林天雨）
訴訟代理人  施煜培律師
上  訴  人  丙○○
被 上訴 人  乙○○
                      弄5號
            甲○○
上列當事人間請求侵權行為損害賠償事件，上訴人對於中華民國
九十八年五月二十六日台灣高等法院台南分院第二審判決（九十
七年度上字第一二五號），提起上訴，本院判決如下：
    主  文
原判決關於駁回上訴人之上訴，暨該訴訟費用部分廢棄，發回台
灣高等法院台南分院。
    理  由
本件為連帶債務之訴訟，上訴人秋雨印刷股份有限公司（下稱秋
雨公司）提起之第三審上訴為合法，且所提出非基於個人關係之
抗辯為有理由，依民事訴訟法第五十六條第一款之規定，其上訴
效力及於未經上訴之同造當事人丙○○，爰將之併列為上訴人，
合先敘明。
次查原審維持第一審所為命上訴人依序連帶給付被上訴人乙○○
、甲○○新台幣（下同）七十萬二千一百元本息、七十九萬八千
一百九十六元本息部分之判決，駁回上訴人對該部分之上訴，無
非以：上訴人丙○○於民國九十五年九月七日上午八時許，駕駛
自用小貨車赴上訴人秋雨公司送交帳單，途經台南縣永康市○○
○路二○一號前，暫停路邊購物，重新起駛時，適被上訴人之女
范玉茜騎乘重型機車同向沿同路外側快車道行至該處，避煞不及
，致其人車倒地，身體滑入左方內側快車道，為同向訴外人林致
言駕駛同向行至該處之半聯結車右後輪輾壓頭部，而當場死亡（
下稱系爭事故）。乙○○為范玉茜支出殯葬費用二十五萬二千一
百元等情，為兩造所不爭執之事實。丙○○雖否認其就系爭事故
之發生有過失，惟依其於因系爭事故被訴過失致死刑事案件中已
供述其停車處前方即十字路口，其待綠燈亮起起步行駛時，自後
視鏡未看到范玉茜之機車，若有看到該機車，距離應該很遠；其
經過紅綠燈後，才聽到有聲音等語，參以現場監視錄影帶所攝得
丙○○小貨車起駛離開至范玉茜機車出現同處之時差僅三秒之情
，顯見丙○○之小貨車於駛入車道時，未注意後方有范玉茜機車
駛來而禮讓該機車先行，且無不能注意之情事，自有過失責任。
雖財團法人成大研究發展基金會（下稱成大基金會）鑑定結果，
認：「因丙○○自小貨車起步時未擦撞重機車且重機車隨後才到
，加上重機車車速較高，為自行跌倒，因此修正事故責任分配比
例為：丙○○－70％（起駛未讓行進中車輛先行）。范玉茜－30
％（未注意警覺車道上行駛前方之不正常停止車輛，未能提高警
覺減速慢行，致應變不及自行失控倒地）」，然上開鑑定就車道
前方之不正常停止車輛突然起駛，范玉茜在相差一．五部機車距
離（此為兩造所不爭）情形下，所應負避免應變不及倒地之注意
義務何在，並未說明，所為范玉茜就系爭事故應負百分之三○責
任之鑑定結論，尚不足採。丙○○之過失行為與范玉茜之死亡結
果間有相當因果關係，丙○○應負損害賠償責任。秋雨公司抗辯
丙○○僅承攬其貨物之運送工作，非其受僱人一節，雖與丙○○
陳述一致，並經證人黃文欽、洪進發到庭證稱其等係外包秋雨公
司之運貨工作，無固定上下班時間，運費依重量或里程計算等語
無異。然綜觀丙○○於系爭事故發生之初於警局及檢察官訊問中
均自述其於秋雨公司擔任司機工作，當日開車係往公司送交帳單
等語、丙○○於九十四及九十五年度分別經秋雨公司申報薪資所
得、及秋雨公司自陳為其送貨者僅丙○○等三人情事，足認丙○
○係以為秋雨公司送貨為主要收入來源，隨時處於受秋雨公司指
示送貨之狀態，秋雨公司在客觀上已居於選任、監督之地位，丙
○○與秋雨公司間屬民法第一百八十八條規定之受僱人與僱用人
關係，秋雨公司應與丙○○連帶負賠償責任。乙○○因范玉茜死
亡，受有殯葬費二十五萬二千一百元之損害；被上訴人二人因此
精神痛苦，慰撫金以各一百二十萬元為適當；范玉茜依法對甲○
○負扶養義務，其死亡時，甲○○尚有餘命二九．五三年。核甲
○○無業，名下不動產僅有一棟房屋暨土地供住居，所有存款及
交易投資所得僅得維持其生活九年，嗣即無法維持其生活之情形
，而有受扶養之權利。甲○○主張以受扶養二十年、每年扶養費
七萬四千元，范玉茜分擔三分之一（甲○○扶養義務人尚有長女
即訴外人范玉萍、及配偶乙○○）、扣除中間利息計算後，其扶
養費損害為三十四萬八千一百九十六元，自屬有據。是乙○○、
甲○○因本件事故所受之損害，分別為一百四十五萬二千一百元
、一百五十四萬八千一百九十六元，各扣除其等已領強制汽車責
任保險之保險金七十五萬元，上訴人應連帶賠償乙○○、甲○○
二人之金額依序為七十萬二千一百元、七十九萬八千一百九十六
元。被上訴人請求上訴人連帶如數給付上開損害本息，即為正當
，應予准許等詞，為其判斷之基礎。
查本件被害人范玉茜所騎機車倒地時，與丙○○之小貨車間約有
一．五部機車距離，機車與小貨車二車並未接觸，乃原審勘驗錄
影帶光碟畫面而確定之事實（見原判決事實及理由欄貳三(三)）。
果爾，成大基金會鑑定報告書內容包括其鑑定所參據之詳細資料
，並於第二○、二一、二六頁分別載明「本鑑定分析利用一／八
的影像播放速度……計算自小貨車起步後通過茶桶之速度為一二
．五三（一二．五二八）公里。」、「參考警繪現場圖，其刮地
痕長八．七公尺……採用○．四作為摩擦係數計算得重機車速為
三○．○三公里」「因為錄影資料顯示……可以確定兩車沒有發
生同向擦撞」「6.本案無法釐清自小貨車是如何起步向車道內側
靠駛，然而重機車向左摔跌，其行為意義便是前方右側行向受到
壓縮必須向左偏駛，結果因為左側有曳引聯結車便可能因此在緊
張及應變不及狀況下，失控跌倒。」、「以自小貨車起步速度一
二．五三公里及重機車車速三○．○三公里試算兩車間距離之變
化，……當自小貨車起步時，自小貨車與重機車間的距離每一秒
會縮短四．八六公尺，因此以『正常反應時間二秒』之條件加以
計算，自小貨車必須當重機車還在九．七三公尺以外才比較能在
不影響重機車安全行駛之條件下起步……」等語，則其鑑定結果
謂「如果丙○○自小貨車起步時有擦撞重機車，事故責任分配比
例為：丙○○－100％（起駛未讓行進中車輛先行，擦撞行進中
車輛）范玉茜－0％（正常駕駛，無法避免外側突然起駛之車輛
）。因丙○○自小貨車起步時未擦撞重機車且重機車隨後才到，
加上重機車車速較高，為自行跌倒，因此修正事故責任分配比例
為：丙○○－70％（起駛未讓行進中車輛先行）。范玉茜－30％
（未注意警覺車道上行駛前方之不正常停止車輛，未能提高警覺
減速慢行，致應變不及自行失控倒地）」，即非全然無據。乃原
審未察，竟誤以一．五部機車距離係丙○○起步時之兩車距離，
並以之為成大基金會鑑定未說明車道前方之不正常停止車輛突然
起駛，范玉茜在相差一．五部機車距離情形下，如何避免應變之
注意義務何在之依據，而為不利於上訴人之論斷，難謂無認定事
實不憑證據之違法。上訴論旨，指摘原判決不當，聲明廢棄，非
無理由。
據上論結，本件上訴為有理由。依民事訴訟法第四百七十七條第
一項、第四百七十八條第二項，判決如主文。
中    華    民    國  九十八  年    十    月    八    日
                      最高法院民事第七庭
                          審判長法官  鄭  玉  山
                                法官  黃  義  豐
                                法官  劉  靜  嫻
                                法官  袁  靜  文
                                法官  林  大  洋
      本件正本證明與原本無異
                                      書  記  官
中    華    民    國  九十八  年    十    月  二十一  日
                                                Ａ


司法院資訊處製作；財團法人民間司法改革基金會備份。
